臺灣新竹地方法院民事裁定　　　　　　　　　　　　　 九十年度訴字第四一一號
　　原　　　告　　甲○○
　　法定代理人　　丙○○
右當事人間請求請求賠償保險給付事件，本院裁定如左：
    主      文
原告之訴及假執行之聲請均駁回。
訴訟費用由原告負擔。
    理      由
一、按原告起訴，如原告或被告無訴訟能力，未由法定代理人合法代理者，法院應以
    裁定駁回之，但其情形可以補正者，審判長應定期間先命補正，民事訴訟法第二
    百四十九條第一項第四款定有明文。
二、本件原告起訴意旨略以：其父即訴外人張正忠於民國（下同）八十八年七月間至
    被告公司任職，迄九十年一月九日凌晨發生車禍死亡止，工作年資合計一年六個
    月，依勞工保險條例第六十三條規定，本得領取按其平均月投保薪資五個月之喪
    葬津貼、二十個月之遺屬津貼；而依訴外人張正忠之平均薪資，自九十年一月一
    日起，被告應為張正忠投保之金額即應為新台幣（下同）五萬零六百元，而被告
    卻違反前開法律強制規定，未為訴外人張正忠投保勞工保險，致訴外人張正忠於
    前開非上班時段發生意外死亡後卻無法申領前開勞工保險給付共計一百二十六萬
    五千元，而原告為張正忠之繼承人，被告依法自應賠償原告前開無法取得勞工保
    險給付之損害，故請求判決被告應賠償原告一百二十六萬五千元，及自起訴狀繕
    本送達被告之日即九十年六月十四日起至清償日止，按週年利率百分之五計算之
    利息云云。
三、惟查原告為八十四年六月三日出生，係屬訴訟能力之人，而其起訴時雖有列乙○
    ○為其法定代理人；然按父母為其未成年子女之法定代理人，僅有在父母均不能
    行使、負擔對於未成年子女之權利義務，或父母死亡而無遺囑指定監護人時，始
    依據（一）與未成年同居之祖父母，（二）與未成年人同居之兄姊，（三）不與
    未成年人同居之祖父母之順序，定其監護人，民法第一千零八十六條、第一千零
    九十四條第一項分別定有明文；又前開所謂不能行使、負擔對於未成年子女之權
    利義務者，須就具體個案事實，視其有無事實上不能（如失蹤、在監執行徒刑等
    ）及法律上不能（如受禁治產宣告、停止親權宣告等）行使、負擔對未成年子女
    之權利義務而定，如僅為行使有困難，則尚非所謂不能行使（最高法院六十二年
    台上字第四一五號判例意旨參照）。查原告之父親張正忠雖已過世，惟其母親溫
    詩怡仍在世，此有戶籍謄本在卷可按，雖原告之父母張正忠、溫詩怡離婚時，就
    原告權利義務之行使及負擔約定由父親張正忠擔任，惟當張正忠過世後，母親溫
    詩怡除有不能行使、負擔對於原告之權利義務，而應由前開順序定其監護人，或
    母親溫詩怡對原告有未盡保護教養之義務或對原告有不利之情事，而經法院依法
    選任他人為原告監護人外，則參諸前述，溫詩怡自當然仍係原告之法定代理人，
    從而本件原告起訴時列其祖父乙○○為法定代理人即非合法。本院乃於九十年七
    月十八日以九十年度訴字第四一一號裁定，定期通知原告補正其法定代理人；而
    原告於九十年七月二十日收受前開裁定後，雖其後又提出戶籍謄本、監護權登記
    申請書各一份，主張溫詩怡業與乙○○約定辦妥監護人改定由原告祖父乙○○擔
    任原告之監護人云云；惟依據原告此部分提出之申請書，係記載「考量子女照顧
    需要，由祖父乙○○照顧」等語，足見此僅係就原告照顧事項，由溫詩怡委由乙
    ○○處理，尚難謂溫詩怡為原告法定代理人之資格因此即告喪失（最高法院八十
    一年度台上字第一四七二號判決意旨參照）；至此項對原告權利義務行使、負擔
    之擔任，亦無從因溫詩怡與乙○○之約定而發生移轉，從而原告仍未能就其起訴
    欠缺之合法要件即由法定代理人合法代理乙節為補正。又雖關西戶政事務所依據
    前開乙○○、溫詩怡所提出之申請書，將乙○○登記為原告之監護人，並以九十
    年八月七日九十關鎮戶字第一二五六號、九十年九月二十五日九十關鎮戶字第一
    五六五號函查覆，表示本件因原告母親溫詩怡於離婚後已遷居至新竹市○○路八
    號十一樓之八，而原告則一直由祖父乙○○撫養照顧，始為前開之改定監護人登
    記云云；惟此縱屬真實，溫詩怡前開遷居他處之情事，因既未失蹤或無法連繫，
    自不符合前開法律上或事實上不能行使、負擔對於其未成年之女之權利義務之要
    件，亦即仍無從得依民法第一千零九十四條之規定，以乙○○為原告之監護人，
    從而關西戶政事務所前開所為監護人之登載，因於法不合，自不能作為乙○○已
    為原告合法監護人之依據。次查乙○○亦未以溫詩怡有對原告未盡保護教養或其
    他不利情事，向法院聲請選任其為原告之監護人，是將乙○○列為原告之法定代
    理人，自屬未據法定代理人合法代理。本院爰再以九十年十一月十二日新院昭民
    倫字九十訴四一一字第三五二０五號函敘明上開事由通知原告，請其仍應於期限
    內補正合法之法定代理人，惟原告仍具狀表明因乙○○為其共同生活之祖父，且
    已完成監護人之登記，另溫詩怡亦具狀表示因其個人因素須在台北生活及工作，
    且即將再婚，無法親自照顧原告云云，惟此至多僅係溫詩怡就前開原告權利義務
    之行使較為困難而已，均非事實或法律上不能行使、負擔之情形。又除認溫詩怡
    符合前開對原告有未盡保護教養之義務或對原告有不利之情事，得由乙○○以利
    害關係人身分聲請法院依法選任他人為原告監護人外，溫詩怡之法定代理人身分
    自仍未喪失。次查原告迄今未再為補正其合法之法定代理人，則原告起訴請求被
    告賠償保險給付之事件，因係未由合法之法定代理人代為訴訟行為，其訴難認合
    法，依首揭規定，本院自應裁定駁回之。
四、原告之訴既難認為合法，則其假執行之聲請亦缺乏宣告之依據，應併予駁回。
五、依民事訴訟法第二百四十九條第一項第四款、第九十五條、第七十八條，裁定如
    主文。
中　　　華　　　民　　　國　　九十一　　年　　　七　　　月　　　八　　　日
                                  臺灣新竹地方法院民事第一庭
~B法　　　官　李承訓
右正本證明與原本無異。
如不服本裁定，應於送達後十日內向本院提出抗告狀。
~B法院書記官　吳玉蘭
中　　　華　　　民　　　國　　九十一　　年　　　七　　　月　　　八　　　日
